臺灣高等法院高雄分院刑事裁定
111年度原抗字第1號
                                      111年度原抗字第2號
抗  告  人  
即  被  告  潘榮吉




選任辯護人  王瀚誼律師
            莊曜隸律師
上列抗告人因毒品危害防制條例案件，不服臺灣屏東地方法院中
華民國111年5月13日延長羈押暨聲請具保停止羈押裁定（111年
度原訴字第14號、111年度聲字第336號），提起抗告，本院合併
裁定如下：
    主  文
抗告駁回。
    理  由
一、抗告意旨略以：
㈠、抗告人即被告潘榮吉（下稱抗告人）前遭通緝係因常年在臺
    中工作，因未居住在戶籍地（屏東）而遭通緝，原裁定未探
    究原因即認有逃亡之虞，似嫌速斷；況實務上就違反毒品危
    害防制條例之案件（案號詳卷），縱有遭通緝紀錄，仍有給
    予具保停押，不因所犯對社會危害重大而不予交保，法院仍
    得衡酌抗告人之身分、地位、家庭狀況及資力與犯罪情節等
    情，命提供保證金後准予停止羈押。而抗告人所犯係毒品危
    害防制條例第4條第3項之法定刑7年以上有期徒刑之重罪，
    然重罪不得為羈押之唯一理由，又縱認抗告人曾有遭通緝而
    有逃亡之虞之羈押原因，然有無羈押必要部分，法院仍應審
    酌抗告人之身分、地位、家庭狀況及資力、與本案犯罪情節
    等情，決定是否給予具保。
㈡、抗告人於民國110年11月17日偵訊坦承：「我是在110年9月21
    日晚上5點半之前都不知情。知情的時候是因為21日下午5點
    潘Ｏ富叫我打電話給蔡佳憲，我就知道了，我就知道要走私
    第三級毒品愷他命毒品了。」110年11月17日原審訊問陳稱
    「我知道之後我還是願意參加他們的走私。我有想要阻止我
    弟弟」、「我是心理有想，但我沒有去阻止。」可知抗告人
    係事中（110年9月21日晚上5點半）才知道要運毒，雖不願
    意參與，但人已在現場而不好拒絕，才參與本件運毒。且抗
    告人係負責陸上運輸，而110年9月21日22時45分至23時20分
    許，因吳辰、蔡佳憲為躲避海巡查緝而將毒品丟棄在海上，
    抗告人尚未實際參與陸上運輸即被查獲，參與運毒程度甚低
    ，犯罪情節難與主嫌即潘Ｏ富相提並論，原裁定將抗告人與
    主嫌之犯罪情節為包裹式判斷，認犯罪情節重大，似嫌速斷
    。
㈢、抗告人與妻子、11歲幼子、岳母及小舅等人均居住於臺中市
    豐原區房屋（姓名及住址均詳卷），岳母、小舅領有身心障
    礙手冊，家中經濟全賴妻子負擔，然妻子曾因薦椎椎間盤突
    出進行手術，月入約新臺幣（下同）2萬元，扣除每月遭強
    制執行扣薪，剩不到2萬元，尚需負擔房租、照顧身心障礙
    之親人及幼子，需仰賴抗告人工作以維持家計；而抗告人擔
    任水泥工，月入約2萬元，對於家庭生計之維持至關重要，
    且遭羈押迄今已近5個月，應足生警惕，倘課予相當擔保金
    （10萬元），應有相當程度之心理約束力，可擔保後續審判
    、執行程序之順利進行。
㈣、綜上，抗告人縱使犯罪嫌疑重大，且羈押原因尚未消滅，但
    審酌抗告人之身分、地位、家庭狀況及資力、與本件犯罪情
    節等情，應認抗告人提出相當擔保金即可准予具保停押。爰
    提起抗告，請求撤銷原裁定，另裁准具保停押。
二、按被告經法官訊問後，認為犯罪嫌疑重大，而有下列情形之
    一，非予羈押，顯難進行追訴、審判或執行者，得羈押之︰…
    ㈢所犯為死刑、無期徒刑或最輕本刑為5年以上有期徒刑之罪
    ，有相當理由認為有逃亡、湮滅、偽造、變造證據或勾串共
    犯或證人之虞者。刑事訴訟法第101條第1項第3款定有明文
    。又羈押被告之目的，在於確保訴訟程序之進行、證據之存
    在及刑罰之執行，而被告有無羈押之必要，及羈押後其原因
    是否仍然存在，有無繼續羈押之必要，應否延長羈押，均屬
    事實認定之問題，法院有依法認定、裁量之職權，自得就具
    體個案情節予以斟酌決定。如就客觀情事觀察，法院許可羈
    押之裁定在目的與手段間之衡量並無明顯違反比例原則，即
    無違法或不當可言，且關於羈押原因之判斷，不適用訴訟上
    嚴格證明之原則，而應適用自由證明法則。是刑事被告經法
    官訊問後，有無刑事訴訟法第101條第1項各款所規定之情形
    ，應否羈押，法院應按訴訟進行之程度、卷證資料及其他一
    切情事斟酌之。
三、經查：
㈠、抗告人因違反毒品危害防制條例等案件，前經原審於111年2
    月22日訊問後，認涉犯毒品危害防制條例第4條第3項運輸第
    三級毒品及懲治走私條例第2條第1項私運管制物品進口等犯
    罪嫌疑重大，有刑事訴訟法第101條第1項第3款之羈押原因
    ，非予羈押顯難進行審判，而裁定羈押。茲抗告人之羈押期
    間於111年5月22日屆滿，原審於111年5月6日訊問後，以抗
    告人坦認運輸第三級毒品及私運管制物品進口犯行，並有相
    關卷證資料可參（詳卷），認其涉犯運輸第三級毒品及私運
    管制物品進口之犯罪嫌疑確屬重大。又抗告人於96年、107
    年曾有通緝紀錄，本件所犯運輸第三級毒品罪係有期徒刑5
    年以上重罪，衡以重罪常伴隨逃亡之高度可能性，兼以趨吉
    避凶、脫免刑責、不甘受罰之基本人性，認抗告人有預期確
    定判決之刑度非輕，為規避審判程序之進行或妨礙刑罰之執
    行而逃亡之可能性甚高，有事實及相當理由足認其等將不願
    承擔刑責而有逃亡之虞，仍有羈押原因。經綜合抗告人所涉
    之犯罪情節，運輸第三級毒品毛重384公斤，數量甚鉅，嚴
    重危害社會治安，權衡國家刑事司法權之有效行使、社會秩
    序及公共利益、抗告人人身自由之私益及防禦權受限制之程
    度，認倘以具保、責付或限制住居等侵害較小之手段，不足
    以祛除其在外逃亡之疑慮，無從達到與羈押同等之實效，非
    予繼續羈押，難以確保刑事審判及執行程序之順利進行，仍
    有繼續羈押之必要，裁定應自111年5月22日起延長羈押2月
    。另敘明：抗告人暨辯護人所提之家庭狀況，非屬審酌羈押
    與否之考量事項，無法影響抗告人有無受羈押之原因及必要
    性，況本件亦無刑事訴訟法第114 條各款不得駁回聲請具保
    停止羈押之事由，乃併駁回具保停止羈押之聲請。經核原裁
    定已敘明其延長羈押及駁回抗告人暨辯護人聲請具保停止羈
    押所憑之事由及必要性等一切情狀，經核均無違誤。
㈡、抗告人雖據前詞提起抗告，指摘原裁定不當。惟查：原裁定
    係以抗告人涉犯運輸第三級毒品及私運管制物品進口等犯罪
    嫌疑重大，且有刑事訴訟法第101條第1項第3款之羈押原因
    及羈押必要性，而裁定准予延押暨駁回具保停止羈押之聲請
    ，所據之羈（延）押原因並不包括同法第101條第1項第1款
    之有事實足認有逃亡之虞，有原審準備程序筆錄及裁定在卷
    可憑（按：111年2月22日押票同此記載），抗告人以原 裁
    定認其有通緝紀錄而有逃亡之虞之羈押原因，容有誤會。又
    抗告人曾有通緝紀錄，有卷附臺灣高等法院被告（抗告人）
    全國通緝紀錄表可參，是原裁定綜合本件案情，認抗告人涉
    犯運輸第三級毒品重罪、伴有逃亡之高度可能性，有刑事訴
    訟法第101條第1項第3款之羈押原因，核與卷證資料相符，
    並無不當。再者，本件毒品於海上運輸階段即因遭遇海巡人
    員檢查而丟包，致該毒品未能順利運抵陸上，然抗告人既與
    其他共犯共同基於運輸第三級毒品及私運管制物品進口之犯
    意聯絡，負責後端之毒品陸上運輸工作，所扮演之角色乃係
    本件運輸毒品犯行所不可或缺之重要一環，核屬共犯無誤，
    縱該毒品之後因故未能運抵陸上即被查獲，仍難謂其參與之
    犯罪情節必然較其他共犯為輕。至抗告人所引之他案（院）
    案例，依各該裁定理由所載，顯與本件運輸之毒品數量高達
    數百公斤以上之情形迥異（詳卷，不逐一列載），個案之犯
    罪情節既有不同，自難比附援引，故抗告人據他案准予具保
    之裁定，指摘原裁定不當，難認有據。又抗告人倘若慮及其
    家中之妻子、幼子、岳母等人之身體及家中經濟生活實況，
    自應遵守法律規定、避免觸法，抗告人既有槍砲、竊盜等前
    案紀錄，並入監執行（見卷附前案紀錄表），已非初犯，深
    知此理，且有正當工作及穩定收入（即抗告人所稱其於羈押
    之前擔任水泥工、月入約2萬元），竟不知珍惜現有之家庭
    生活及工作，而與其弟即同案被告潘Ｏ富（即抗告意旨所稱
    之主嫌）等人共犯本件犯罪情節更重、危害社會甚鉅之運毒
    犯行，顯然明知故犯，且涉案情節非輕，今抗告人犯後再據
    此聲請具保停止羈押，所持之理由已顯薄弱，況本件並無不
    得駁回具保停止羈押之法定事由，且抗告人所述其家庭生活
    狀況亦與審查其有無本件羈押之必要無涉，故抗告人執此指
    摘原裁定否准其具保停止羈押之聲請為不當，同屬無據。
四、綜上所述，原裁定依據前揭規定並審酌上情，裁定抗告人應
    自111年5月22日起延長羈押2月，並駁回具保停止羈押之聲
    請，核無違誤。本件抗告為無理由，應予駁回。
據上論結，應依刑事訴訟法第412 條，裁定如主文。
中　　華　　民　　國　　111 　年　　6 　　月　　2 　　日
                  刑事第五庭    審判長法  官  簡志瑩
                                      法  官  陳美燕
                                      法  官  唐照明
以上正本證明與原本無異。
不得再抗告。
中　　華　　民　　國　　111 　年　　6 　　月　　2 　　日
                                      書記官  梁雅華